【裁判字號】    95,訴緝,28
【裁判日期】    951212
【裁判案由】    懲治盜匪條例等
【裁判全文】
臺灣彰化地方法院刑事判決              95年度訴緝字第28號
公  訴  人  臺灣彰化地方法院檢察署檢察官
被      告  甲○○
指定辯護人  黃鈴律師
上列被告因妨害自由等案件，經檢察官提起公訴（八十七年度偵
字第五七號），本院判決如下：
    主  文
甲○○共同以非法方法，剝奪人之行動自由，處有期徒刑壹年陸
月。
    事  實
一、甲○○於民國八十六年間，因認遭乙○○設局詐賭，故對乙
    ○○心生不滿，乃與劉錦賢、張仕良、張儀全等人（均已經
    本院另以八十七年度訴字第一四○號判決確定）共同基於剝
    奪乙○○行動自由之犯意聯絡，於八十六年四月十一日下午
    二十三時許，先由甲○○以投資洗衣店為由，將乙○○騙至
    臺中市○○街某洗衣店前，彼時劉錦賢與張儀全即在該洗衣
    店前接應，一同將乙○○押入劉錦賢駕駛之自用小客車內，
    再駕車在臺中市內轉了二個小時，於途中，甲○○並動手毆
    打乙○○，之後即將乙○○強行押載至臺中縣霧峰鄉北勢村
    某溪畔河堤處，談論詐賭賠償事宜，惟並無結論，隨即又將
    乙○○押載至臺中市○○路臺中商務中心張仕良租賃之套房
    處，再談詐賭賠償之事，當場乙○○同意先行返還甲○○新
    臺幣（下同）二萬元，惟甲○○等人猶不滿意，仍限制乙○
    ○之行動自由，繼續談賠償之事。翌日（四月十二日）凌晨
    四、五時許，乙○○藉機逃跑，然遭劉錦賢、張儀全持行動
    電話追打，之後乙○○同意再行返還甲○○十九萬元，劉錦
    賢、甲○○、張仕良及張儀全四人即強押乙○○至其綠川東
    路三段之租房處，取出乙○○所有之現金十九萬元，惟甲○
    ○及劉錦賢仍不滿足，竟另基於強制他人行無義務之事之犯
    意聯絡，一再脅迫乙○○補償甲○○之損失，迫使乙○○交
    出其所有之房契、身分證與印鑑。隨後甲○○等人再將乙○
    ○押回張仕良前開臺中商務中心租賃套房處，甲○○及劉錦
    賢復承前之強制犯意聯絡，推由甲○○逼迫乙○○簽下面額
    各為二十萬元之本票七張及和解書一紙。之後劉錦賢復找來
    與彼等有剝奪他人行動自由犯意聯絡之羅世德、楊豐玉（均
    已經本院另以八十七年度訴字第一四○號判決確定），並由
    楊豐玉帶同羅世德、劉錦賢、張儀全強押乙○○至臺中縣大
    雅鄉楊豐玉住處，旋留下張儀全一人控制乙○○之行動自由
    。翌日（四月十三日）羅世德、楊豐玉一同駕車前往臺中商
    務中心張仕良租房處，載劉錦賢至臺中縣大雅鄉楊豐玉住處
    ，再與乙○○談論詐賭賠償事宜，惟並無結論，渠等即強留
    乙○○住在該處，並推由羅世德、楊豐玉及張儀全等人繼續
    控制乙○○之行動自由。迄四月十六日（起訴書誤載為十七
    日）上午八時許，楊豐玉再駕駛自用小客車，與羅世德、張
    儀全一同駕車強押乙○○至彰化縣秀水鄉找人籌錢，但因未
    找到人，乙○○即佯稱在溪湖鎮有朋友可拿錢，故三人又將
    乙○○強押至彰化縣溪湖鎮○○路後溪巷四十九號不知情之
    莊慶隆（已由臺灣彰化地方法院檢察署檢察官另為不起訴處
    分）住處，於抵達後羅世德、楊豐玉二人即離去，留張儀全
    一人控制乙○○之行動自由，而莊慶隆於宴請張儀全及乙○
    ○後，即向綽號「阿寶」友人借房屋給張儀全與乙○○過夜
    。四月十七日上午九時四十分許，張儀全另夥同該名綽號「
    阿寶」之不詳姓名成年男子將乙○○帶至大溪路一段十二號
    附近毆打成傷（此部分傷害罪未據乙○○提出告訴），此時
    乙○○即乘機脫逃，嗣並報警處理。迨於八十六年七月九日
    ，甲○○、劉錦賢、張仕良、羅世德及楊豐玉等人始為警循
    線查獲，並由檢察官循線偵查張儀全之犯情。
二、案經乙○○訴由彰化縣警察局溪湖分局報告臺灣彰化地方法
    院檢察署檢察官偵查起訴。
    理  由
一、訊據被告甲○○對於上揭犯罪事實坦承不諱，核與告訴人即
    證人乙○○於警詢、偵查及本院另案審理中指證之情節相符
    ，並與共犯即證人劉錦賢、張仕良、羅世德、楊豐玉及張儀
    全於警詢及偵查中證述之情節一致，復有診斷證明書一份暨
    現場指認照片二幀存卷可資佐證，足徵被告之自白與事實相
    符。綜上，本件事證已臻明確，被告上開犯行堪以認定。
二、核被告甲○○強押乙○○取款、迫使乙○○交付房契等物設
    質以清償賭債之行為，縱使賭債實質上不成立我國民法上之
    債務，惟被告既誤認有此債務之存在，其主觀上即無強盜之
    不法所有意圖至明！是被告甲○○所為，應成立刑法第三百
    零二條第一項之剝奪他人行動自由罪及同法第三百零四條第
    一項之強制罪。公訴意旨認上開部分，被告尚成立懲治盜匪
    條例第五條第一項第一款之罪嫌，惟查此部分依上述說明既
    不成立盜匪犯罪，而公訴人認此與上開論罪部分有牽連關係
    ，屬裁判上一罪，爰不另為無罪之諭知；另起訴書雖漏列刑
    法第三百零四條第一項強制罪條文，然其事實欄既已論述，
    且公訴人於本院審理時亦當庭補充之，本院自得就此加以審
    究，附此敘明。查被告行為後，刑法第五十五條牽連犯之規
    定，已於九十四年二月二日公布刪除，並自九十五年七月一
    日起生效施行，而被告所犯上開二罪，倘依修正前即行為時
    之規定，因其目的均係為使被害人乙○○清償賭債，其間有
    方法、目的之牽連關係甚明，應從一重處斷；而依修正後之
    刑法既已刪除牽連犯之規定，則被告所犯上述二罪即應予以
    分論併罰，是經比較新舊法之結果，新法之規定對被告並無
    較為有利情形，仍應依刑法第二條第一項前段之規定，即適
    用被告行為時之修正前刑法第五十五條牽連犯之規定，從一
    重論以刑法第三百零二條第一項之剝奪他人行動自由罪。又
    被告與共犯劉錦賢間就上開強制犯行，及與共犯劉錦賢、張
    仕良、張儀全、羅世德、楊豐玉間，就前開剝奪他人行動自
    由犯行，均有犯意聯絡及行為分擔，皆為共同正犯。爰審酌
    被告僅因賭債之細故，即強押被害人乙○○長達六日之久，
    期間復一再逼迫被害人乙○○返還賭債，並使其行無義務之
    事，惡性非輕，對於被害人乙○○亦造成莫大之身心傷害，
    且犯後迄今仍未與被害人乙○○達成和解，惟其犯後尚能坦
    承犯行，態度尚佳等一切情狀，量處如主文所示之刑，以示
    懲處。至被告逼迫乙○○簽下之本票七張及和解書一紙，雖
    係被告犯罪所得之物，惟並未扣案在卷，且時隔多年，恐已
    滅失，為免日後執行困難，爰不併予諭知沒收，附此敘明。
據上論斷，應依刑事訴訟法第二百九十九條第一項前段，刑法第
二十八條、第三百零二條第一項、第三百零四條第一項、第五十
五條（修正前），罰金罰鍰提高標準條例第一條前段，判決如主
文。
本案經檢察官劉世豪到庭執行職務。
中    華    民    國    95    年    12    月    12    日
                  臺灣彰化地方法院刑事第一庭
                      審判長法官  李  進  清
                      法      官  王  昌  鑫
                      法      官  紀  佳  良
以上正本證明與原本無異。
如不服本判決，應於判決送達後十日內向本院提出上訴狀 (須附
繕本 )。
告訴人或被害人對於判決如有不服具備理由請求檢察官上訴者，
其上訴期間之計算係以檢察官收受判決正本之日期為準。
中    華    民    國    95    年    12    月    13    日
                      書  記  官  王  惠  嬌
附錄本案論罪科刑法條：
刑法第三百零二條：
私行拘禁或以其他非法方法，剝奪人之行動自由者，處五年以下
有期徒刑、拘役或三百元以下罰金。
因而致人於死者，處無期徒刑或七年以上有期徒刑，致重傷者，
處三年以上十年以下有期徒刑。
第一項之未遂犯罰之。
刑法第三百零四條：
以強暴、脅迫使人行無義務之事或妨害人行使權利者，處三年以
下有期徒刑、拘役或三百元以下罰金。
前項之未遂犯罰之。


司法院資訊處製作；財團法人民間司法改革基金會備份。
